臺灣屏東地方法院刑事判決　　　　　　　　96年度易字第63號
公　訴　人　臺灣屏東地方法院檢察署檢察官
被　　　告　甲○○
上列被告因詐欺案件，經檢察官提起公訴（95年度偵字第7027號
），嗣被告於本院準備程序進行中先就被訴事實為有罪之陳述，
本院告知被告簡式審判程序之旨，並聽取當事人之意見後，裁定
改由受命法官獨任依簡式審判程序審理，判決如下：
    主  文
甲○○幫助意圖為自己不法之所有，以詐術使人將本人之物交付
，累犯，處有期徒刑柒月。又幫助意圖為自己不法之所有，以詐
術使人將本人之物交付，累犯，處有期徒刑柒月。應執行有期徒
刑壹年。
    事  實
一、甲○○曾因竊盜案件，經臺灣苗栗地方法院以94年苗簡字第
    483 號判處有期徒刑4 月確定，於民國95年1 月26日以易科
    罰金執行完畢。詎其仍不知悔改，於95年9 月上旬某日，得
    悉綽號「老小」、「阿清」、「阿忠」、「阿文」等真實姓
    名年籍資料不詳之成年人所組成之詐騙集團欲收購金融機構
    帳戶存摺，並收購1 本金融帳戶，即可從中抽得新台幣（下
    同）1,000 元至2,000 元不等之利益，甲○○於能預見收購
    帳戶之人極可能以取得之帳戶作為不法之用，猶分別基於幫
    助上開詐騙集團成員詐欺犯罪之犯意，為下列犯行（甲○○
    所得報酬由上開詐騙集團以匯款至不知情之案外人庚○○內
    埔郵局帳號0000000-0000000 號帳戶內之方式，給付之）：
（一）於95年9 月初某日，委請丁○○以一本帳戶6,000 元之價
      格介紹欲出售帳戶者。丁○○遂基於幫助他人遂行詐欺取
      財之不確定故意，於95年9 月7 日告知丙○○此訊息，丙○○亦基於幫助他人遂行詐欺取財之不確定故意，於95年
      9 月13日上午10時許，在屏東縣內埔鄉○○村○○路361
      巷25號丁○○家中，將其在臺灣郵政股份有限公司（原名
      為中華郵政股份有限公司）內埔郵局（以下簡稱內埔郵局
      ）所開立帳號為0000000-0000000 號帳戶之存摺、提款卡
      、印章及密碼等物，以6,000 元之代價，出售予甲○○，
      丁○○則從中抽得佣金1,000 元（丙○○、丁○○均經本
      院以96年度簡字第315 號各判處有期徒刑4 月）。甲○○
      取得上開之物後，旋送至屏東中學對面之「超峰快遞」以
      及屏東縣屏東市○○路182 號「東春快遞」送達交予與綽
      號「老小」、「阿清」、「阿忠」、「阿文」等真實姓名
      年籍資料不詳之成年人所組成之詐騙集團，該詐欺集團基
      於意圖為自己不法所有之犯意聯絡，於95年9 月16日15時
      許，由其中一人播打電話予己○○，佯稱己○○抽中其公
      司之獎品家庭視聽影劇組，惟須先支付稅款，才能領獎云
      云，致己○○誤信為真，遂於同年月18日14時39分許，依
      對方指示，匯款22,180元至丙○○上開帳戶，迨匯款後，
      始知受騙。
（二）甲○○復另行起意，於95年9 月間某日，經由案外人鍾剛
      仁與黃振昌介紹，與乙○○相約在屏東縣內埔鄉媽祖廟旁
      ，乙○○基於幫助他人遂行詐欺取財之不確定故意，於當
      日將其在內埔郵局所開立帳號為0000000-0000000 號帳戶
      之存摺、提款卡、印章及密碼等物以5,000 元之代價，出
      售予甲○○，嗣因該提款卡需換新，方由乙○○於5 日後
      與甲○○再度相約在屏東縣內埔鄉○○路之「源源檳榔攤
      」，交付新提款卡。甲○○取得上開之物後，旋送至屏東
      中學對面之「超峰快遞」以及屏東縣屏東市○○路182 號
      「東春快遞」送達交予與綽號「老小」、「阿清」、「阿
      忠」、「阿文」等真實姓名年籍資料不詳之成年人所組成
      之詐騙集團，該詐欺集團基於意圖為自己不法所有之犯意
      聯絡，於95年10月初某日，在報紙上刊登第一商業銀行低
      利貸款申請之廣告，戊○○欲申請貸款，不疑有他，遂依
      報紙上所留之電話詢問，對方佯稱申請貸款須先傳真本人
      之身分證影本，且先須給付徵信費等費用云云，戊○○誤
      信為真而陷於錯誤，遂依對方指示，於同年10月5 日分二
      次各匯款3,800 元與8,800 元；同年月12日匯款8,800 元
      ，共計匯款21,400元至乙○○前開帳戶內，迨匯款後，始
      知受騙即報警處理。
二、嗣於95年11月23日8 時10分許，為警持本院95年度聲搜字第
    993 號搜索票至甲○○位於屏東縣內埔鄉○○村○○路12號
    住處扣得甲○○預備交付與上開詐騙集團之案外人陳光春竹
    田郵局存摺1 本、身分證影本1 份、陳光春印章1 個與帳號
    00000000000000號提款卡1張而循線查知上情。
三、案經屏東縣警察局移請臺灣屏東地方法院檢察署檢察官偵查
    起訴。
    理  由
壹、程序部份
一、按除被告所犯為死刑、無期徒刑、最輕本刑為3 年以上有期
    徒刑之罪或高等法院管轄第一審案件者外，於法院行準備程
    序進行中，被告先就被訴事實為有罪之陳述時，審判長得告
    知被告簡式審判程序之旨，並聽取當事人、代理人、辯護人
    及輔佐人之意見後，裁定進行簡式審判程序；且受命法官行
    準備程序，與法院或審判長有同一之權限；又簡式審判程序
    之證據調查，不受刑事訴訟法第159 條第1 項、第161 條之
    2 、第161 條之3 、第163 條之1 及第164 條至第170 條規
    定之限制，刑事訴訟法第273 條之1 第1 項、第279 條第2
    項前段、第273 條之2 分別定有明文。被告所為係犯死刑、
    無期徒刑、最輕本刑為3 年以上有期徒刑以外之罪，其於準
    備程序中就被訴事實為有罪之陳述，經受命法官告知簡式審
    判程序之旨，並聽取公訴人、被告之意見後，本院合議庭認
    為適宜由受命法官獨任進行簡式審判程序，依刑事訴訟法第
    273 條之1 第1 項規定，裁定由受命法官獨任進行審判程序
    ，合先敘明。
貳、實體部分
一、訊據被告甲○○對於上開犯罪事實均坦承不諱，核與同案被
    告丁○○、丙○○、乙○○於警詢、偵訊中之陳述及被害人
    己○○、戊○○於警詢中之證述情節相符，復有案外人陳光
    春竹田郵局存摺1 本、身分證影本1 份、陳光春印章1 個與
    帳號00000000000000號提款卡1 張扣案可稽，並有桃園縣政
    府警察局龍潭分局龍潭隊分駐派出所受理各類案件紀錄表1
    紙、桃園縣政府警察局龍潭分局詐騙帳戶通報警示、詐騙電
    話斷話案件報告表1 紙、桃園縣政府警察局龍潭分局受理刑
    事案件報案三聯單1 紙、新竹市警察局受理刑事案件報案三
    聯單1 紙、新竹市警察第二分局受理金融電信人頭帳戶犯罪
    案件管制表1 紙、匯款單1 紙、內政部警政署反詐騙案件紀
    錄表2 紙、屏東縣警察局一般刑案通報單2 紙、搜索扣押筆
    錄1 份、扣押物品目錄表1 份、超峰快遞收送貨單10張、不
    知情案外人庚○○內埔郵局帳號0000000-0000000 號帳戶資
    料1 份、同案被告丙○○內埔郵局帳號0000000-0000000 號
    開戶與更換申請書資料1 份、同案被告丙○○查詢帳戶最近
    交易資料1 份、同案被告乙○○內埔郵局帳號0000000-0000
    000 號開戶資料1 份、同案被告乙○○查詢帳戶最近交易資
    料1 份、臺灣郵政股份有限公司（原名為中華郵政股份有限
    公司）96年1 月30日儲字第0960703579號函暨所附同案被告
    乙○○客戶歷史交易清單1 份等附卷可稽，足認被告任意性
    自白與事實相符，事證明確，犯行堪以認定，應予依法論科
    。
二、按刑法上之幫助犯，係對於犯罪與正犯有共同之認識，而以
    幫助之意思，對於正犯資以助力，而未參與實施犯罪之行為
    者而言（最高法院75年度台上字第1509號、88年度台上字第
    1270號判決亦同此意旨）。是以，如未參與實施犯罪構成要
    件之行為，且係出於幫助之意思提供助力，即屬幫助犯，而
    非共同正犯。本件被告基於幫助之犯意，提供詐騙集團其所
    收購之存款帳戶，並作為詐騙集團詐騙使用之所為，係參與
    構成要件以外之行為，且在無證據證明被告係以正犯而非以
    幫助犯之犯意參與犯罪之情形下，應認其所為係幫助犯而非
    正犯行為。又上開詐騙集團所為上揭二次詐欺取財犯行，各
    係犯刑法第339 條第1 項之詐欺取財罪。被告係以幫助之意
    思，各提供上揭所收購帳戶之存簿、提款卡、印章及提款卡
    密碼等物幫助他人遂行詐欺取財犯行，係屬幫助犯，應各依
    刑法第30條第2 項之規定，按正犯之刑減輕之。再被告先後
    二次幫助行為，犯意各別，侵害法益不同，應予分論併罰。
三、公訴人起訴書於事實欄雖記載被告幫助詐騙集團收購一本帳
    戶之利益為2,000 元至3,000 元不等利益，惟被告於本院訊
    問中稱所得報酬為1,000 元至2,000 元之金額（見本院卷第
    20頁背面96年1 月22日訊問筆錄）；另起訴書於事實欄雖記
    載被告以「加達快遞」寄送所收購之帳戶，惟被告於本院訊
    問中乃稱係以「東春快遞」寄送所收購之帳戶（見本院卷第
    20 頁 背面96年1 月22日訊問筆錄）；再者起訴書於事實欄
    雖記載同案被告乙○○上開犯罪事實（二）乃於95年9 月某
    日某時許，在屏東縣內埔鄉○○路之「源源檳榔攤」處，出
    售予甲○○上開帳戶，而被害人戊○○係自同年10月4 日至
    10 月12 日止，前後匯款3 次，共計匯款21,400元至同案被
    告乙○○前開帳戶內；惟被告於本院訊問中則稱係於95年9
    月間某日，經由案外人鍾剛仁與黃振昌介紹，與同案被告乙○○先行相約在屏東縣內埔鄉媽祖廟旁，由其以5,000 元之
    代價，出售乙○○帳戶予被告甲○○，嗣因該提款卡需換新
    ，方由同案被告乙○○於5 日後與被告甲○○相約在屏東縣
    內埔鄉○○路之「源源檳榔攤」，交付新提款卡（見本院卷
    第21頁96年1 月22日訊問筆錄），且被害人戊○○係於同年
    10月5 日分二次各匯款3,800 元與8,800 元；同年月12日匯
    款8,800 元，共計匯款21,400元至同案被告乙○○前開帳戶
    內，此有臺灣郵政股份有限公司（原名為中華郵政股份有限
    公司）96年1 月30日儲字第0960703579號函暨所附同案被告
    乙○○客戶歷史交易清單1 份附卷可稽。故起訴書此部犯罪
    事實記載均尚有誤會，附此敘明。
四、被告曾因竊盜案件，經臺灣苗栗地方法院以94年苗簡字第48
    3 號判處有期徒刑4 月確定，於95年1 月26日以易科罰金執
    行完畢一情，有臺灣高等法院被告全國前案紀錄表1 份在卷
    可憑，於5 年內故意再犯有期徒刑以上之本件，應各依刑法
    第47條第1 項規定，論以累犯，並依法各加重其刑，並依法
    先加後減之。爰審酌被告提供其所收購之帳戶物件予犯罪集
    團作為向社會大眾詐騙之工具，使行詐之人得以利用該等帳
    戶作為收受匯款犯罪之用，增加被害人尋求救濟之困難，且
    造成檢警機關難以追查重大犯罪之實際行為人，而其所收購
    之帳戶，犯罪所生危害已造成2 名被害人之金錢損失；惟被
    告於偵審中始終承認犯行，態度良好等一切情狀，爰各量處
    如主文所示之刑，並依法定其應執行刑，以資懲儆。
五、依現今一般金融機構之約款，金融機構所發給之存摺、金融
    卡多原則上約定屬金融機構所有，則該等物件是否仍屬被告
    及共同正犯所有，亦有疑問，斟酌本件扣案之被告預備交付
    與上開詐騙集團之案外人陳光春竹田郵局存摺1 本、身分證
    影本1 份、陳光春印章1 個與帳號00000000000000號提款卡
    1 張，既與本件犯行無關，亦無證據證明屬被告或共同正犯
    所有之物，爰不予宣告沒收。
據上論斷，應依刑事訴訟法第273 條之1 第1 項、第299 條第1
項前段，刑法第30條第1 項前段、第2 項、第339 條第1 項、第
47條第1 項、第51條第1 項第5 款，判決如主文。
本案經檢察官潘國威到庭執行職務。
中　　華　　民　　國　　96　　年　　3 　　月　　21　　日
                  刑事第一庭    法  官  羅培毓
以上正本證明與原本無異。
如不服本判決應於收受本判決送達後十日內向本院提出上訴書狀，
其未敘述上訴理由者，並得於提起上訴後十日內向本院補提理由
書狀（均須按他造當事人之人數附繕本）「切勿逕送上級法院」
中　　華　　民　　國　　96　　年　　3 　　月　　21　　日
                                書記官  張儷薾
附錄本件論罪科刑法條：
中華民國刑法第339條
（普通詐欺罪）
意圖為自己或第三人不法之所有，以詐術使人將本人或第三人之
物交付者，處5 年以下有期徒刑、拘役或科或併科1 千元以下罰
金。
以前項方法得財產上不法之利益或使第三人得之者，亦同。
前二項之未遂犯罰之。
